【裁判字號】    90,上易,885
【裁判日期】    900523
【裁判案由】    違反著作權法
【裁判全文】
臺灣高等法院臺中分院刑事判決                      九十年度上易字第八八五號
    上  訴人即
    被      告  己○○
右上訴人因違反著作權法案件，不服臺灣臺中地方法院九十年度易字第九一號中華民
國九十年三月九日第一審判決（起訴案號：臺灣臺中地方法院檢察署八十九年度偵字
第一八三五三號），提起上訴，本院判決如左：
      主  文
上訴駁回。
      事  實
一、己○○係設在臺中縣大甲鎮○○路一七七號「老頑童美食店」之負責人，明知「
    買醉」、「一代女皇」、「海角天涯」、「珍重我的愛」、「港邊甘是男性傷心
    的所在」等歌曲，係甲○○○股份有限公司（以下簡稱為美華公司）享有音樂著
    作財產權之著作物，未經美華公司之同意或授權，竟基於概括之犯意，自民國（
    下同）八十八年初以後某日起，連續在其所經營之上開美食店內，擅自以其不知
    情之岳父戊○○（已由檢察官另為不起訴處分確定）所有之電腦伴唱機、ＶＣＤ
    光碟、及卡拉ＯＫ點歌目錄表，供不知情之不特定客人點唱上開歌曲，而多次利
    用不知情之顧客以此公開演出之方法侵害美華公司之音樂著作財產權。嗣至八十
    八年（起訴書誤繕為八十九年）八月十一日晚上七時十分許，經警在上址查獲，
    並扣得己○○之岳父戊○○所有之ＶＣＤ光碟一片、卡拉ＯＫ點歌目錄表五張。
二、案經被害人美華公司訴由臺中縣警察局大甲分局報請臺灣臺中地方法院檢察署檢
    察官偵查起訴。
      理  由
一、本案上訴人即被告己○○（以下簡稱為被告）於本院訊問及審判期日均未遵傳到
    庭。據其在原審法院應訊時所為之陳述，被告固坦承伊為上開「老頑童美食店」
    之負責人，惟矢口否認伊有公訴人所指訴之前開犯罪情事，被告於上訴狀亦再否
    認犯罪，並辯稱：上開電腦伴唱機等播放設備，並非放置在伊之店中，伊並未讓
    店內之客人利用上開設備點唱上開歌曲等情。
二、然查：（一）歌名「買醉」、「一代女皇」、「海角天涯」、「珍重我的愛」、
    「港邊甘是男性傷心的所在」等歌曲，係告訴人美華公司享有音樂著作財產權之
    著作物，此有上開歌曲之著作權登記簿謄本、著作財產權讓與證明書影本附卷可
    稽。而本案被告確未經告訴人公司之同意或授權公開演出，亦無任何授權文件，
    此除據告訴代理人沙小雯指訴明確之外，並為被告所不否認。是被告並無上開歌
    曲之公開演出權，不得於任何公開場所及營業場所演出上開歌曲至明。（二）又
    本件查獲時，上開電腦伴唱機等播放設備係放置在上開店內之營業房間中，客人
    可自由進出該房間，房間內有供客人用餐之二張方桌及十張椅子等情，業據證人
    即當日搜索之警員丁○○於偵查中證述明確（見偵查卷第三十四頁背面）。經本
    院依被告上訴狀之聲請，再予以傳訊，證人丁○○亦再證稱：上開電腦伴唱設備
    係在「老頑童美食店」之包廂內被查到，戊○○之住處係在上開餐廳之後面，查
    獲上開電腦伴唱設備之包廂房間，雖有一張紅眠床，但僅是擺飾而已，又上開電
    腦伴唱設備被查獲之時，亦在通電狀態中，依其擺放之位置，應該是客人可以使
    用，又「老頑童美食店」雖有多間包廂，但告訴人公司之代理人一到「老頑童美
    食店」，即馬上到上開包廂找出上開電腦伴唱設備及ＶＣＤ光碟片等情（見本院
    卷宗第十五、十六頁）。依據警員丁○○上開所證，除可證實上開電腦伴唱設備
    及ＶＣＤ光碟片與卡拉ＯＫ點歌目錄表，確係在被告所經營之「老頑童美食店」
    查獲之外，亦可證實告訴代理人乙○○於偵查中證稱其先前曾前往消費，並以上
    開電腦伴唱設備及ＶＣＤ光碟片與卡拉ＯＫ點歌目錄表演唱上開歌曲各情（見偵
    查卷第四十頁），應非虛構。（三）此外，復有告訴代理人乙○○至「老頑童美
    食店」消費之收據影本一紙、查獲當日現場照片八幀在卷足憑，及ＶＣＤ光碟一
    片、卡拉ＯＫ點歌目錄表五張扣案可資佐證。是被告確係在上開美食店以上開扣
    案之電腦伴唱設備、ＶＣＤ光碟片、級卡拉ＯＫ點歌目錄表，利用不特定之顧客
    點播公開演出上開歌曲甚明。被告所辯，應係卸責之詞，不足採信。事證明確，
    本案被告之上開犯行堪以認定。
三、按以演技、舞蹈、歌唱、彈奏樂器或其他方法向現場之公眾傳達著作內容者，謂
    之公開演出。查本件被告於上址將音樂內容透過點唱機設備，供不特定之顧客伴
    唱，將上開音樂著作內容傳達於現場之公眾，即係擅自以公開演出之方法侵害他
    人之著作財產權，核其所為，係犯著作權法第九十二條之擅自以公開演出之方法
    侵害他人之著作財產權罪。被告利用不知情之客人以公開演出之方式侵害告訴人
    享有之音樂著作財產權，為間接正犯。被告先後多次犯行，時間緊接，其犯罪構
    成要件相同，顯係基於概括之犯意反覆為之，應依連續犯之規定以一罪論，並加
    重其刑。原審判決因而審酌被告之品行、犯罪所生危害、及其犯罪後之態度等一
    切犯罪情狀，並依據刑事訴訟法第二百九十九條第一項前段，著作權法第九十二
    條，刑法第十一條前段、第二條第一項前段、第五十六條、第四十一條第一項前
    段，罰金罰鍰提高標準條例第二條等規定，量處被告有期徒刑三月，並諭知有期
    徒刑易科罰金之折算標準，另並以扣案之ＶＣＤ光碟一片、卡拉ＯＫ點歌目錄表
    五張係被告之岳父戊○○所有，非被告所有，爰不另為沒收之諭知，其認事用法
    均無不合，量刑亦屬妥適。被告仍以陳詞提起上訴而否認犯罪，指謫原審判決對
    其論罪科刑不當，並請求本院將原審判決撤銷，改判其無罪，其上訴核無理由，
    應予以駁回。
四、本案被告經合法傳喚，無正當之理由而未於本院審判期日到庭，爰不待其陳述，
    逕行判決。
五、據上論斷，應依刑事訴訟法第三百六十八條、第三百七十一條，判決如主文。
本案經檢察官丙○○到庭執行職務。
中      華      民      國      九十      年      五      月  二十三    日
                                  臺灣高等法院臺中分院刑事第三庭
        審判長法  官  方  艤  駐
                                              法  官  胡  忠  文
                                              法  官  廖  柏  基
右正本證明與原本無異。
不得上訴。
                                              書記官  柯  孟  伶
中      華      民      國     九十      年      五       月   二十四   日
附錄本判決論罪科刑之法條
著作權法第九十二條：
擅自以公開口述、公開播送、公開上映、公開演出、公開展示、改作、編輯或出租之
方法侵害他人之著作財產權者，處三年以下有期徒刑，得併科新台幣十五萬元以下罰
金。
                                                                        Ｒ


司法院資訊處製作；財團法人民間司法改革基金會備份。
